臺灣高等法院高雄分院刑事判決
111年度上訴字第272號
上  訴  人  
即  被  告  吳朝來


指定辯護人  郭蔧萱律師(義務辯護人)
上列上訴人因家庭暴力之傷害案件，不服臺灣屏東地方法院110
年度訴字第109號，中華民國111年1月13日第一審判決（起訴案
號：臺灣屏東地方檢察署110年度調偵字第84號），提起上訴，
本院判決如下：
    主  文
上訴駁回。
    事  實
一、甲○○與乙○○（業經原審法院判處罪刑確定）係兄弟，彼此之
    間為家庭暴力防治法第3 條第4 款之家庭成員，雖同住於屏
    東縣○○鄉○○路00號住處（下稱前開住處），惟平日相處不睦
    。緣於民國109 年8 月27日7 時許，乙○○因在前開住處客廳
    內，見其平日餵養之流浪貓遭人以電線綑綁，自認係甲○○所
    為，遂在其2 人前開住處1 樓客廳即甲○○房間門口處質問甲
    ○○，雙方一言不和，竟各自基於傷害之犯意，當場互相推擠
    並雙雙跌倒在地，其等各自起身後，甲○○旋跑出屋外至同路
    段35號前，自擺置該處之花盆內撿拾石頭1 顆，跑返前開住
    處前，朝乙○○丟擲，乙○○因遭擊中右胸，致受有右胸12×4公
    分皮膚泛紅之傷害；甲○○則因此事致受有頸部、右手肘、右
    膝多處挫擦傷等傷害（乙○○傷害犯行經原審法院判處拘役10
    日確定）。
二、案經乙○○訴由屏東縣政府警察局東港分局報告臺灣屏東地方
    檢察署檢察官偵查起訴。
    理    由
一、證據能力方面
    本件辯護人主張：告訴人乙○○之警詢及偵訊筆錄為審判外陳
    述無證據能力云云。惟本院並未引用告訴人乙○○於警詢或偵
    查中之陳述作為認定被告甲○○犯行之證據，此部分即無認定
    有無證據能力之必要。
二、認定事實所憑之證據及理由
    訊據被告甲○○固不否認有於前揭時地，與告訴人乙○○發生拉
    扯、推擠之事實，惟矢口否認有何傷害犯行，辯稱：那天是
    告訴人從我後面勒我脖子，讓我摔倒，告訴人把我壓在地上
    ，我把他手拉開，用腳頂他胸部，他就向後撞到他太太的機
    車，我也倒下去，我就趕快起來報案，從頭到尾我都沒有拿
    石頭丟他云云。經查：
  ㈠被告甲○○與告訴人乙○○係兄弟，同住於前開住處，惟平日相
    處不睦，告訴人乙○○於109 年8 月27日7 時許，因在前開住
    處客廳內見其平日餵養之流浪貓遭人以電線綑綁，認係被告
    甲○○所為，即在前開住處1 樓客廳即被告甲○○房間門口處質
    問之，雙方一言不和，當場互相推擠並雙雙跌倒在地等節，
    為被告甲○○所不爭執，並據證人即告訴人乙○○之配偶李○○於
    原審審理時證稱：我於109 年8 月27日7時許，在前開住處
    客廳內，發現有一隻貓在電腦主機下方被電線纏繞，乙○○就
    問甲○○是不是甲○○對貓怎麼樣，接下來雙方就在客廳內大小
    聲，甲○○在他房間門口推了乙○○後，雙方就互相推擠，最後
    都跌倒等語明確（見原審卷第183 頁）。證人即告訴人乙○○
    於原審亦證稱：當發當時，我問甲○○是不是他害流浪貓纏到
    電線，他說「是，你要怎樣」，我說我要到動物保護協會告
    他，他就翻臉動手推我，我跌倒，他就順勢把我壓在地上，
    我才自衛反擊把他推開，甲○○才受傷的等語（原審卷第175
    、180頁）。經核證人李○○雖為告訴人乙○○之配偶，惟其前
    開證述並無明顯偏袒告訴人乙○○，且其上揭證述內容與被告
    甲○○及告訴人乙○○所述情節相合，並有爭吵照片2 幀、電線
    照片1 幀、被告甲○○及告訴人乙○○個人戶籍資料查詢結果各
    1 份附卷可稽（見警卷第20、33頁；原審卷第27、31頁）。
    此部分事實，堪信為真正。
  ㈡被告甲○○與告訴人乙○○雙雙倒地後各自起身，被告甲○○旋跑
    出屋外至同路段35號前，並自擺置該處之花盆內撿拾石頭1 
    顆，跑返前開住處前朝告訴人乙○○丟擲，告訴人乙○○遭擊中
    右胸等情，業經證人即告訴人乙○○於原審審理時證稱：我在
    地上掙扎後站起來，甲○○就跑到前開住處同路段35號花盆內
    拿石頭返回前開住處前朝我身上丟擲，石頭砸到我的右胸，
    我太太(指李○○)在後面看等語（見原審卷第175-180 頁）；
    證人李○○於原審審理時證稱：甲○○與乙○○在客廳吵架時我也
    在客廳內，我站在乙○○旁邊，後來他們兩個到外面去了，我
    沒有看到甲○○撿拾石頭，但自客廳內有看到甲○○丟擲石頭，
    砸在乙○○身上，那時候我站在乙○○的後面等語（見原審卷第
    185 頁）。經核證人乙○○、李○○上揭證述內容相互吻合，並
    有扣案石頭照片1 幀、臺灣屏東地方檢察署109 年度保字第
    1681號扣押物品清單、原審法院110 年度成保管字第107 號
    扣押物品清單、前開住處外照片2 幀、告訴人乙○○右胸照片
    1 幀、紙箱內石頭照片1 幀在卷可考（見警卷第30、34、35
    頁；偵卷第33、57頁；原審卷第23頁），並有石頭1 顆扣案
    可憑。足見證人乙○○、李○○上揭證述並非其等虛構之詞，堪
    信屬實。
  ㈢觀諸告訴人乙○○所受傷害為右胸12×4公分皮膚泛紅，有輔英
    科技大學附設醫院（下稱輔英醫院）受理家庭暴力事件驗傷
    診斷書、110 年3 月31日輔醫歷字第1100331059號函暨檢附
    之告訴人乙○○病歷資料在卷可考（見警卷第20頁；他卷第7-
    9、37-39頁；原審卷第53-62頁）。告訴人乙○○受傷部位、
    傷勢程度核與前揭認定之告訴人乙○○遭被告甲○○持石頭丟擲
    擊中右胸口之經過相當。再考量告訴人乙○○於當日案發後8 
    時40分許旋即前往輔英醫院就診，並經診斷受有前開傷害等
    情，有前開診斷證明書、病歷資料可佐。可見告訴人乙○○所
    受上開傷害，確與被告甲○○前開行為有因果關係，堪可認定
    。被告甲○○前揭所辯，與前開事實不符，尚難採信。
  ㈣辯護人為被告辯護稱：扣案石頭長不及11公分，寬大約8.5 
    公分，擊中告訴人乙○○右胸何以能夠造成12×4公分之傷害云
    云。惟告訴人乙○○所受前揭傷勢為皮膚遭重擊後血管、組織
    破裂之傷勢，自可能因血管、組織破裂致傷害範圍非侷限於
    前揭石頭大小，辯護人所辯難以採酌。再扣案之石頭經丟擲
    、滾動、著地摩擦後，其上已難採得被告之指紋，核屬事理
    之常。縱令扣案之石頭上並無被告之指紋，亦難採為有利於
    被告之認定。辯護人請求將扣案之石頭送鑑定以查明有無被
    告之指紋，本院認無調查之必要，附此敘明。
  ㈤綜上所述，被告甲○○所辯，核係卸責之詞，一無可採。本件
    事證明確，被告甲○○犯行，洵堪認定，應依法論科。
三、論罪部分
  ㈠家庭暴力防治法所稱之家庭暴力，指家庭成員間實施身體、
    精神或經濟上之騷擾、控制、脅迫或其他不法侵害之行為。
    家庭暴力罪，係指家庭成員間故意實施家庭暴力行為而成立
    其他法律所規定之犯罪。家庭成員，包括現為或曾為四親等
    以內之旁系血親或旁系姻親者，觀之家庭暴力防治法第2 條
    第1 款、第2 款、第3 條第4 款規定即明。經查，被告甲○○
    與告訴人乙○○為兄弟，同住在上址乙情，有其等個人戶籍資
    料查詢結果各1 份在卷可考（見原審卷第27、31頁），故其
    等間屬家庭暴力防治法第3 條第4 款所規定之家庭成員，並
    無疑義。本件被告甲○○以犯罪事實欄所示方式傷害告訴人乙
    ○○，致告訴人乙○○受傷，核被告甲○○所為，係犯刑法第277 
    條第1 項之傷害罪。且被告甲○○所為，屬對家庭成員實施身
    體上不法侵害之行為，而構成家庭暴力防治法第2 條第2 款
    之家庭暴力罪。惟因家庭暴力防治法對於家庭暴力罪並無科
    處刑罰之規定，故仍應依刑法論罪科刑。公訴意旨漏未援引
    家庭暴力防治法之相關規定，尚有未洽，應予補充。
  ㈡被告甲○○以犯罪事實欄所示方式為傷害犯行，其行為係於密
    接時間為之，侵害同一法益，各行為之獨立性極為薄弱，依
    一般社會健全觀念，在時間差距上難以強行分開，在刑法評
    價上，以視為數個舉動之接續施行，合為包括之一行為予以
    評價，為接續犯。
四、上訴論斷之理由
    原審認被告甲○○罪證明確，並審酌被告甲○○未思理性解決紛
    爭，行事衝動魯莽，實有不該；再酌以被告甲○○飾卸辯詞，
    未知自省，犯後態度非佳，又被告甲○○與告訴人乙○○為親兄
    弟，並共住同址，未能互相尊重，反一再指摘對方之不是，
    難認妥適；復衡以告訴人乙○○所受傷害尚屬輕微，犯罪所生
    損害尚非鉅；暨考量被告甲○○於原審審理中自陳之教育程度
    、工作、婚姻及家庭情形等語（見原審卷第199 、200 頁）
    之智識程度、家庭生活及經濟狀況等一切情狀，就被告甲○○
    所犯之罪，量處拘役15日，併諭知以新臺幣1千元折算1日之
    罰金折算標準。其認事用法，核無不合，量刑亦屬允當。被
    告甲○○上訴意旨否認犯罪並指摘原判決不當，為無理由，應
    予駁回。
五、原判決關於同案被告乙○○部分，未經上訴，本院自不予論述
    。 
據上論結，應依刑事訴訟法第368條，判決如主文。
本案經檢察官陳彥竹、林冠瑢提起公訴，檢察官孫小玲到庭執行
職務。
中　　華　　民　　國　　111 　年　　8 　　月　　9 　　日
                  刑事第二庭    審判長法  官  孫強
                                      法  官  鄭詠仁
                                      法  官  范惠瑩
以上正本證明與原本無異。
如不服本判決應於收受本判決後20日內向本院提出上訴書狀，其
未敘述上訴理由者，並得於提起上訴後20日內向本院補提理由書
狀（均須按他造當事人之人數附繕本）「切勿逕送上級法院」。
中　　華　　民　　國　　111 　年　　8 　　月　　9 　　日
                                      書記官  王居珉
附錄本判決論罪科刑法條：
中華民國刑法第277 條第1 項
傷害人之身體或健康者，處五年以下有期徒刑、拘役或五十萬元
以下罰金。